臺中高等行政法院判決　　　　　　　　　　　　　　　九十年度訴字第一五八三號
　　　　　　　　　　　　　　　　　　　　　　　　　九十一年度訴字第五八號
　　　　　　　　　　　　　　　.
　　原　　　告　甲○○
　　訴訟代理人　丙○○
　　被　　　告　財政部臺灣省中區國稅局
　　代　表　人　乙○○
　　訴訟代理人　丁○○
右當事人間因綜合所得稅事件，原告不服財政部中華民國九十年九月二十四日台財訴
字第○九○○○一五二一一號訴願決定及九十年十一月二十二日台財訴字第○九○○
○四○五○八號訴願決定，提起行政訴訟，本院判決如左︰
　　主  文
原告之訴駁回。
訴訟費用由原告負擔。
　　事  實
一、事實概要：
  (一)緣原告民國（下同）八十四年度綜合所得稅結算申報，自行申報其配偶謝碧（
    嗣改名為謝秉勳）合夥經營之泰宜婦產小兒科聯合診所之所得為新台幣（下同）
    零元，經被告初查核定該診所所得為八、五八五、九三九元，並按合夥二分之一
    比例核定原告配偶執行業務所得四、二九二、九六九元，合併核定原告綜合所得
    總額七、三四○、一二八元，應補稅額一、一四八、三四八元。原告不服，就其
    配偶謝秉勳合夥經營泰宜婦產小兒科聯合診所執行業務所得有關之文具印刷、折
    舊、利息支出、薪資支出等項目，申經復查結果，獲增列文具用品一○六、八八
    ○元，該診所業務所得變更核定為八、四七九、○五九元，原告配偶之執行業務
    所得減列五三、四四○元，綜合所得總額變更核定為七、二八六、六八八元，其
    餘復查駁回。原告猶表不服，復就折舊、利息支出、薪資支出等項目，提起訴願
    ，經財政部九十年一月十一日台財訴第0000000000號訴願決定將原處
    分撤銷，囑由被告另為處分。被告重核結果，執行業務所得減列八七、八九八元
    、薪資所得減列四六四、二○○元，綜合所得總額變更核定為六、七三四、五九
    ○元，原告仍未甘服，復就利息支出項目，向財政部提起訴願，遭決定駁回，遂
    提起本件行政訴訟。
  (二)另原告八十五年度綜合所得稅結算申報，經被告核定綜合所得總額為八、○○五
    、三六六元，應補稅額一、四六○、三八四元，原告不服，就其配偶謝秉勳與郭
    家欣合夥經營之泰宜婦幼醫院附設門診部（原名泰宜婦產小兒科聯合診所，八十
    五年三月八日更名）執行業務所得項下之有關折舊、利息支出、廣告費、修繕費
    、藥品材料費、洗縫費及書報雜誌費項目，申經復查結果，獲減列執行業務所得
    九四、○五九元，綜合所得總額變更核定為七、九一一、三○七元。原告猶未甘
    服，復就折舊、利息支出及廣告費項目，向財政部提起訴願。訴願決定關於折舊
    及廣告費部分均撤銷，由被告另為處分，其餘訴願駁回，原告不服，遂提起本件
    行政訴訟。
二、兩造聲明：
  (一)原告聲明求為判決：
    1.九十年十月二十二日台財訴字第○九○○○四○五○八號訴願決定及九十年四
      月十七日中區國稅法字第○九○○○一九二三四號復查決定，關於利息支出部
      分均撤銷。
    2.九十年九月二十四日台財訴字第九○○○一五二一一號訴願決定及八十九年十
      二月二十一日中區國稅法字第八九○○七二六○五號復查決定，關於利息支出
      部分均撤銷。
  (二)被告聲明求為判決：駁回原告之訴。
三、兩造之陳述：
  (一)原告主張之理由：
    1.本件系爭銀行貸款與業務所需之理由：
      於八十一年與郭家欣聯合執業泰宜婦產科診所，八十二年更名為泰宜婦產小兒
      科聯合診所，當初該診所為二層樓房，因業務需要於八十二、三年間再增建三
      、四樓，於八十四年元月一日由在建工程轉列建築物。又本診所在八十三年間
      增加軟體設備五百多萬元，在資金短缺之下，向臺灣銀行南投分行抵押借款一
      三、六○○、○○○元，建築成本加上軟體設備一千一百多萬元，其貸款資金
      與業務有關並無不妥。
    2.本件資金用途之理由：
      依據中區國稅法字第○九○○○五三○九六號八十六年度綜合所得稅事件復查
      決定書之理由二「經查系爭建築改良物八十四年度提列之折舊，申請人不服本
      局復查決定，訴經訴願，業經財政部訴願決定撤銷原處分，又該部分經本局重
      核結果，准予認定為與執業有關，惟因該醫院原列報之折舊係按二十五年提列
      ，重核時將該建築改良物成本六、一五二、八七五元併計財產目錄上帳列房屋
      及建築設備（耐用年數三十五）之成本餘額內計算，以其未使用年數三十四年
      作為耐用年數，准予增列折舊一七五、七九六元，是本年度折舊依八十四年度
      重核結果，准予增列一七五、七九六元，變更核定為一、五○四、一五六元。
      」綜上觀之，被告已認列房屋及建築設備，其資金之用途更無不妥。
    3.本件資金流向之理由：
      泰宜婦產小兒科聯合診所增建之建築物雖然於八十三年元月已取得使用執照，
      並不表示全部完工還有內部之粉刷、油漆、裝璜、水電、鋁門窗、軟體設備等
      ．．．並未完成，且需龐大資金才能完成，因本診所開業至向銀行貨款才短短
      二年，資金短絀，在所難免，擬向臺灣銀行南投分行貸款一三、六○○、○○
      ○元，其資金運用明細如下：
      (1)建築物六、○三五、○七五元。
      (2)醫療設備八五二、○○○元。
      (3)辦公設備三、五二五、三七五元。
      (4)其他設備一、三八一、六二六元。
      總    計一一、七九四、○七六元。
      綜上之說明泰宜婦產小兒科聯合診所於八十三年五月十七日向臺灣銀行南投分
      行貸款一三、六○○、○○○元，利息之支付並無不符。再則，泰宜婦產小兒
      科聯合診所與名間院區之泰宜婦幼醫院並無財務往來，更不可能將資金轉移，
      因泰宜婦產小兒科聯合診所正在增設新建築物及內部設備，資金已缺乏了，怎
      可能轉移至他處呢？增建房屋已成事實，且原處分官署已同意認列建築物及財
      產目錄之設備，此貸款之資金流向更凸顯為泰宜婦產小兒科聯合診所設備之需
      ，利息支出之認列更無不可。
    4.嗣原告於九十一年四月十五日向本院提出之補述理由狀改稱其向臺灣銀行南投
      分行貸得之款項，其中一千萬元乃為購買南投市○○路四八六號診所之土地及
      建物，另三百六十萬元係增添醫療設備及辦公設備。
    5.綜上所述理由足見訴願決定機關將訴願駁回與事實不符，其餘理由請引用所呈
      證據，依法提起行政訴訟呈請鈞長鑒核訊賜命令被告主辦單位檢送原處分之資
      料，重新查核，予以判決如訴之聲明，以維權益而免受害，實感德便。
  (二)被告答辯之理由：
　　1.查本件泰宜婦產小兒科聯合診所原申報八十四年度利息支出一、一一八、○七
      八元本件原告於被告初查及行政救濟復查、訴願階段均未能提示系爭銀行貸款
      一三、六○○、○○○元之資金流向及支用明細，嗣本次行政訴訟始主張支用
      明細為建築物六、○三五、○七五元、醫療設備八五二、○○○元、辦公設備
      三、五二五、三七五元及其他設備一、三八一、六二六元，經查除支用金額共
      計一一、七九四、○七六元與貸款金額不相等外，原告亦無檢附資金流程相關
      文件，以資佐證，是其主張貸款資金與業務有關，尚難採據。況查該診所辦理
      借款當年度（八十三）執行業務所得損益申報時亦未列報銀行貸款之利息支出
      ，是本案原告所提供之相關事證資料，參諸改制前行政法院三十六年判字第十
      六號判例意旨，尚難認其主張為真實，原告所訴，委不足採。基上論結：原處
      分及所為復查、訴願決定並無違誤，請准如訴之聲明判決。
    2.另本件泰宜婦幼醫院附設門診部八十五年度列報利息支出一、一一九、○三九
      元，本件原告於被告初查及行政救濟復查、訴願階段均未能提示系爭銀行貸款
      一三、六○○、○○○元之資金流向及支用明細，嗣本次行政訴訟始主張支用
      明細為建築物六、○三五、○七五元、醫療設備八五二、○○○元、辦公設備
      三、五二五、三七五元及其他設備一、三八一、六二六元，經查除支用金額共
      計一一、七九四、○七六元與貸款金額不相等外，原告亦無檢附資金流程相關
      文件，以資佐證，是其主張貸款資金與業務有關，尚難採據。況查該門診部辦
      理借款當年度（八十三）執行業務所得損益申報時亦未列報銀行貸款之利息支
      出，且原告八十四年度綜合所得稅有關本案醫院門診部利息支出項目，前次復
      查雖經財政部撤銷，惟經被告重核復查決定以．．．系爭貸款，原告八十四年
      度綜合所得稅復查申請書既已載明係為籌建「名間院區」支付營造廠之發包工
      程款，且其提示工程明細表抬頭亦載明「籌設名間院區支付工程款項明細表」
      ，是系爭貸款衍生之利息，因原告既已自承非屬增建本件原告配偶謝碧及郭
      家欣聯合執業位於「南投市區」之泰宜婦產小兒科聯合診所所在地南投市○○
      路四八六號之第三、四樓層房屋支出，核與該診所業務無關，初查否准認定，
      洵無不合，利息支出應予維持原核定，原告不服，循序提起訴願，訴經財政部
      訴願決定除持與被告相同論見外，並以原告所提示載明該診所地址之統一發票
      ，僅能證明該診所興建建築物之事實，尚不足證明興建之資金確係源自本件系
      爭利息之銀行貸款，遂予駁回。是本案系爭利息既係延續上期而來，且原告所
      提供之相關事證資料，參諸前行政法院三十六年判字第十六號判例意旨，亦難
      認其主張為真實，原告所訴，委不足採。基上論結：原處分及所為復查、訴願
      決定並無違誤，請准如訴之聲明判決。
  理  由
一、本件原告分別提起本院九十年度訴字第一五八三號及九十一年度訴字第五八號二
    件訴訟，係基於同一之事實上原因，爰依行政訴法第一百二十七條之規定命合併
    辯論並合併裁判之，合先敘明。
二、按「個人之綜合所得總額，以其全年左列各類所得合併計算之：第一類．．．第
    二類：執行業務所得：凡執行業務者之業務或演技收入，減除業務所房租或折舊
    、業務上使用器材設備之折舊及修理費，或收取代價提供顧客使用之藥品、材料
    等之成本、業務上雇用人員之薪資、執行業務之旅費及其他直接必要費用後之餘
    額為所得額。」、「納稅義務人之配偶，．．．有前條各類所得者，應由納稅義
    務人合併報繳。」分別為行為時所得稅法第十四條第一項第二類及第十五條第一
    項所明定。次按「執行業務者執行業務所得調查、審核，依本辦法之規定辦理，
    本辦法未規定者，依有關法令規定辦理。」及「非屬執行業務之直接必要費用，
    不得列為執行業務費用。」分別為執行業務所得查核辦法第二條第一項、第十四
    條所規定。又「核釋執行業務者向金融機構借款購置或興建房屋供執行業務使用
    符合規定者其利息支出准予認列執行業務費用。說明：二、執行業務者向金融機
    構借款購置或興建房屋供執行業務使用符合下列規定者，其利息支出得認列為執
    行業務費用：（一）依法設帳、記載並辨理結算申報之執行業務者，以本人或事
    務所名義向金融機構借款。（二）其借款資金確供購置或興建執行業務場所使用
    ，且借款利息確由執行業務本人或事務所負擔，取得金融機構出具之借款用途證
    明之借款用途證明，並有明確帳載及資金流程之佐證資料，但以主事務所所在地
    之房屋（一屋）為限。（三）購置或興建房屋，需經辦妥房屋過戶手續或建築完
    成，其借款利息並於執行業務者在該址登記執業後所支付者為限。．．．」亦經
    財政部八十六年七月三十一日台財稅第八六一九○七五六二號函釋在案。
三、本件原告八十四年度綜合所得稅結算申報，自行申報其配偶謝碧合夥經營之泰
    宜婦產小兒科聯合診所之所得為零元，經被告初查核定該診所所得為八、五八五
    、九三九元，並按合夥二分之一比例核定原告配偶執行業務所得四、二九二、九
    六九元，合併核定原告綜合所得總額七、三四○、一二八元，應補稅額一、一四
    八、三四八元。原告不服，就其配偶謝秉勳合夥經營泰宜婦產小兒科聯合診所執
    行業務所得有關之文具印刷、折舊、利息支出、薪資支出等項目，申經復查結果
    ，獲增列文具用品一○六、八八○元，該診所業務所得變更核定為八、四七九、
    ○五九元，原告配偶之執行業務所得減列五三、四四○元，綜合所得總額變更核
    定為七、二八六、六八八元，其餘復查駁回。原告猶表不服，復就折舊、利息支
    出、薪資支出等項目，提起訴願，經財政部九十年一月十一日台財訴第0000
    000000號訴願決定將原處分撤銷，囑由被告另為處分。被告重核結果，執
    行業務所得減列八七、八九八元、薪資所得減列四六四、二○○元，綜合所得總
    額變更核定為六、七三四、五九○元，原告仍未甘服，復就利息支出項目，向財
    政部提起訴願，遭決定駁回。另原告八十五年度綜合所得稅結算申報，經被告核
    定綜合所得總額為八、○○五、三六六元，應補稅額一、四六○、三八四元，原
    告不服，就其配偶謝秉勳與郭家欣合夥經營之泰宜婦幼醫院附設門診部（原名泰
    宜婦產小兒科聯合診所，八十五年更名）執行業務所得項下之有關折舊、利息支
    出、廣告費、修繕費、藥品材料費、洗縫費及書報雜誌費項目，申經復查結果，
    獲減列執行業務所得九四、○五九元，綜合所得總額變更核定為七、九一一、三
    ○七元。原告猶未甘服，復就折舊、利息支出及廣告費項目，向財政部提起訴願
    。訴願決定關於折舊及廣告費部分均撤銷，由被告另為處分，其餘訴願駁回。原
    告不服，分別向本院提起行政訴訟，並為如事實欄所示之主張。
四、經查本件原告八十四年度綜合所得稅復查理由書（見八十四年度綜合所得稅案原
    處分卷第一七六頁）載明系爭貸款一三、六○○、○○○元係為增建「名間院區
    」支付營造廠之發包工程款，提示工程明細表抬頭亦載明「籌建名間院區支付工
    程款明細」（見同上卷第一六四頁），嗣於訴願補正申請書亦載明系爭利息係為
    增建「名間院區」支付營造廠之發包工程款而向銀行貸款支付之利息（見同上卷
    第二一七、二一八頁）。另原告對八十五年度綜合所得稅案不服提起訴願時，其
    於訴願補正申請書亦載明系爭利息一、一一九、○三九元係為增建「名間院區」
    支付營造廠之發包工程款而向銀行貸款支付之利息（見八十五年度綜合所得稅案
    原處分卷第二四四、二四五頁）。則原告於復查及訴願中既已分別於書面資料載
    明系爭利息係為增建「名間院區」支付營造廠之發包工程款而向銀行貸款支付之
    利息，核與位於「南投市區」之泰宜婦產小兒科聯合診所業務無關，則該系爭利
    息自不得列報為泰宜婦產小兒科聯合診所之利息支出。嗣後原告雖於八十四年度
    綜合所得稅案第二次訴願時主張系爭利息一、一一八、○七八元之貸款一三、六
    ○○、○○○元係為增建泰宜婦產小兒科聯合診所第三、四層樓，而向臺灣銀行
    南投分行借款，確與業務有關。至於原訴願理由稱係為興建名間院區而借款，核
    係筆誤，系爭貸款早於八十二年七月三十日即行借出，當初借款金額為一○、○
    ○○、○○○元，嗣因增貸金額到一三、六○○、○○○元，乃重行於八十三年
    五月十七日簽訂新的借據，並非於房屋增建完成後始進行借款。而原告向本院提
    起行政訴訟時主張支用明細為建築物六、○三五、○七五元、醫療設備八五二、
    ○○○元、辦公設備三、五二五、三七五元及其他設備一、三八一、六二六元，
    支用金額共計一一、七九四、○七六元。嗣原告於九十一年四月十五日向本院提
    出之補述理由狀改稱其向台灣銀行南投分行貸得之款項，其中一千萬元乃為購買
    泰宜婦產小兒科聯合診所位於南投市○○路四八六號之土地及建物，另三百六十
    萬元係增添該診所之醫療設備及辦公設備。則從原告所敘述之上開系爭貸款用途
    ，前後供述不一，其貸款用途究以何者為正確，已讓人難以置信。縱使以原告陳
    稱以最後一次（即九十一年四月十五日向本院提出之補述理由狀所載）所主張為
    正確，然查原告於九十一年六月二十日所提出之不動產買賣契約書，原告配偶與
    郭家欣於八十二年四月二十二日向出賣人鄭世隆、鄭文鍵購買位於南投市○○路
    四八六號之建物及其建物所在之土地，其付款日期為八十二年四月二十二日付三
    百萬元，八十二年五月五日付五百萬元，八十二年五月三十一日付四百萬元，八
    十二年六月五日付一百萬元，此有原告所提出之不動產買賣契約書一件附卷可稽
    。而泰宜婦產小兒科聯合診所向臺灣銀行南投分行貸款日期係在八十二年七月三
    十日貸得一千萬元，則泰宜婦產小兒科聯合診所於貸得一千萬元時，原告之配偶
    及郭家欣早已付清上開房地之價款，是泰宜婦產小兒科聯合診所向臺灣銀行南投
    分行貸得之一千萬元，顯非用以支付購買泰宜婦產小兒科聯合診所所在之房屋及
    土地。至於增貸三百六十萬元部分，原告主張係增添醫療設備及辦公設備之用，
    原告迄未提出銀行貸款之資金流程及支用明細，並無明確帳載及資金流程之佐證
    資料，無法證明該銀行貸款之用途，核與首揭財政部之函釋不符，被告將該系爭
    利息不予認列，並無不合。至於泰宜婦產小兒科聯合診所之財產目錄上帳列房屋
    及建築設備，以及被告准予增列折舊，固能證明房屋及建築設備與泰宜婦產小兒
    科聯合診所執行業務有關，惟尚不能證明該房屋及建築設備與貸款有關。綜上所
    述，原告上開主張，均不足採。從而，本件原告八十四、八十五年度綜合所得稅
    案，關於利息支出部分所為之原處分，核無違誤，訴願決定予以維持，亦無不合
    ，原告仍執詞訴請撤銷，為無理由，均應予駁回。
四、據上論結，本件原告之訴為無理由，依行政訴訟法第一百九十五條第一項後段、
    第九十八條第三項前段，判決如主文。
中　　　華　　　民　　　國　　九十一　　年　　　八　　　月　　　六　　　日
                 臺 中 高 等 行 政 法 院 第 二 庭
                                審 判 長 法  官　沈  水  元
                                         法  官　王  德  麟
                                         法  官　林  秋  華
右正本證明與原本無異。
如不服本判決，應於判決送達後二十日內向本院提出上訴書狀，其未表明上訴理由者
，應於提起上訴後二十日內向本院提出上訴理由書（須依對造人數附具繕本）；如於
本判決宣示或公告後送達前提起上訴者，應於判決送達後二十日內補提上訴理由書（
須附繕本）。未表明上訴理由者，逕以裁定駁回。
提起上訴應預繳送達用雙掛號郵票拾份（每份三十四元)。
中　　　華　　　民　　　國　　九十一　　年　　　八　　　月　　　六　　　日
                                     法院書記官  杜  秀  君
